臺灣屏東地方法院刑事判決　　　　　　　100年度易字第689號
公　訴　人　臺灣屏東地方法院檢察署檢察官
被　　　告　陳鈺淞原名陳建龍.
　　　　　　劉肇融
上列被告因贓物案件，經檢察官提起公訴（99年度偵字第6757號）
本院判決如下：
    主  文
陳鈺淞、劉肇融均無罪。
    理  由
壹、公訴意旨略以：被告陳鈺淞與劉肇融為朋友，2 人共同基於
    搬運贓物之犯意聯絡，先由被告陳鈺淞於民國99年7 月16日
    10 時40 分許，在高雄市三民區○○○路2 號承租車牌號碼
    8829-UU 號租賃小貨車，搭載知情之被告劉肇融，一同前往
    屏東縣枋山鄉○○村○○路32號旁，收受真實姓名不詳綽號
    「二哥」成年男子所交付之贓物七里香一株（根系包覆良好
    ，樹高約173 公分，直徑約33公分，價值約新臺幣《下同》
    25萬元，為不詳姓名成年人於不詳時間在不詳地點盜伐），
    並以上開租賃小貨車共同搬運該七里香。嗣於同日15時30分
    許，被告2 人共同駕駛上開租賃小貨車搬運該七里香，行經
    屏東縣佳冬鄉臺一線戰備跑道北上車道處，為警攔檢查獲，
    並扣得七里香一株（代保管於屏東縣政府警察局枋寮分局楓
    港派出所），因認其等涉犯刑法第349 條第2 項搬運贓物罪
    嫌。
貳、按犯罪事實應依證據認定之，無證據不得認定犯罪事實；又
    不能證明被告犯罪者，應諭知無罪之判決，刑事訴訟法第15
    4條第2項、第301條第1項分別定有明文。次按刑事訴訟法上
    所謂認定犯罪事實之證據，係指足以認定被告確有犯罪行為
    之積極證據而言，如未能發現相當證據或證據不足以證明，
    自不能以推測或擬制之方法，以為裁判基礎。而刑事訴訟上
    證明之資料，無論其為直接或間接證據，均須達到通常一般
    之人均不致有所懷疑，而得確信其為真實之程度，始得據為
    有罪之認定，若關於被告是否犯罪之證明未能達此程度，而
    有合理懷疑之存在，致使無從形成有罪之確信，根據「罪證
    有疑，利於被告」之證據法則，即不得遽為不利被告之認定
    （最高法院29年上字第3105號、76年台上字第4986號判例參
    照）。末按檢察官就被告犯罪事實，應負舉證責任，並指出
    證明之方法，刑事訴訟法第161 條第1 項定有明文，因此，
    檢察官對於起訴之犯罪事實，應負提出證據及說服之實質舉
    證責任。倘其所提出之證據，不足為被告有罪之積極證明，
    或其闡明之證明方法，無從說服法官以形成被告有罪之心證
    ，基於無罪推定之原則，自應為被告無罪判決之諭知（最高
    法院92年度台上字第128 號判例參照）。
、公訴意旨認被告2 人涉犯搬運贓物罪嫌，無非係以被告2 人
    警詢及偵訊之供述、證人東光良於偵查中之證述、照片6 張
    等為其主要論據。訊據被告2 人固均坦認於上開時間、地點
    由被告陳鈺淞駕駛租賃小貨車搭載被告劉肇融，搬運綽號「
    二哥」所交付之七里香，惟均堅決否認有何搬運贓物犯行，
    被告陳鈺淞辯稱：七里香是「二哥」送的，我沒有問「二哥
    」七里香是怎麼來的，不知道那是贓物等語；被告劉肇融辯
    稱：我沒有意識到七里香是贓物，也沒有想要確定這個東西
    是怎麼來的等語。
肆、經查：
一、按贓物罪之本犯以犯侵害財產法益者為限（最高法院51年度
    台上字第87號判例要旨參照），故贓物之意義，應專指犯竊
    盜罪、搶奪罪、強盜罪、詐欺罪、侵占罪、恐嚇罪、背信罪
    、擄人勒贖罪等所得之財物而被害人仍得請求返還者而言。
    是本件被告2 人搬運綽號「二哥」所交付之七里香，須為綽
    號「二哥」之人因犯財產犯罪而不法取得之財物，被告2 人
    明知而予以搬運，始構成搬運贓物罪。是本件首應審究者，
    應為扣案之七里香是否為贓物？
二、證人即林務局屏東事業區恆春工作站人員東光良於偵查中證
    稱：本件扣案之七里香經我鑑定為「月橘」，俗稱七里香，
    樹齡約200 年以上，市價約25萬元…七里香一般在平地也會
    有，海拔約一百公尺的地方也有這麼大的七里香…因為七里
    香被偷很多，恆春工作站開始在去年（即99年）對七里香植
    入晶片，但受限於經費只植入約2 千多片，照片上（即扣案
    ）這顆七里香沒有植入晶片，已經是從原來生長的地方，移
    植到別的地方重新種植再發芽，然後再挖起來運送，依我的
    經驗判斷，該七里香應該是要買賣的等語（見偵卷第42頁）
    。是依證人東光良所證，尚無從確定該七里香是否為他人財
    產犯罪所得之贓物，且該七里香既已是他人從原生處移植後
    ，再挖起而運送，則究係從原生處移植涉及財產犯罪，或是
    另行挖起時涉及財產犯罪，顯均無從認定與判斷，故證人東
    光良之證詞，尚難憑為認定該七里香為贓物之依據。
三、又扣案七里香之市價約為25萬元，雖據證人東光良結證明確
    ，而被告2 人所辯取得七里香之情節，確與常理不符，然檢
    察官並未提出積極證據，證明該七里香為他人財產犯罪所得
    之贓物，自難僅以被告2 人所辯與常理未盡相符，即推認渠
    等所運送之七里香必為贓物。被告2 人搬運之七里香既難認
    定為「贓物」，其等搬運行為，即難認為有何犯罪可言。
四、綜上所述，被告2 人之犯行，尚屬不能證明，揆諸前開說明
    ，自應為被告2 人無罪之諭知。
據上論斷，應依刑事訴訟法第301 條第1 項，判決如主文。
本案經檢察官許英輝到庭執行職務。
中    華    民    國   100    年    11    月    29    日
                  刑事第四庭  審判長法  官  莊鎮遠
                                    法  官  李謀榮
                                    法  官  邱瓊瑩
以上正本證明與原本無異。
如不服本判決應於收受判決後10日內向本院提出上訴書狀，並
應敘述具體理由；其未敘述上訴理由者，應於上訴期間屆滿後
20日內向本院補提理由書（均須按他造當事人之人數附繕本）
「切勿逕送上級法院」。
中    華    民    國   100    年    11    月    29    日
                                    書記官  邱淑婷